【裁判字號】    91,易,3607
【裁判日期】    920605
【裁判案由】    贓物等
【裁判全文】
臺灣高雄地方法院刑事判決                        九十一年度易字第三六七號
    公  訴  人  臺灣高雄地方法院檢察署檢察官
    被      告  甲○○
右列被告因贓物案件，經檢察官提起公訴（九十一年度偵字第二七○○號），本院判
決如左︰
    主  文
甲○○收受贓物，累犯，處有期徒刑肆月，如易科罰金，以佰元（即新台幣玖佰元
）折算壹日。
    事  實
一、甲○○前因竊盜案件，經本院於民國八十五年七月二十七日以八十五年度易字第
    四六八八號判處有期徒刑八月，緩刑四年，並於八十五年八月二十六日確定；復
    因贓物案件，經本院以八十五年度易字第七三二一號判處有期徒刑四月，並於八
    十六年一月二十一日確定。嗣經本院以八十六年度撤緩字第四二號撤銷上開緩刑
    ，並以八十六年度聲字第九一六號定上開二罪應執行刑為有期徒刑十一月確定，
    而於八十七年十月二十一日因縮刑且假釋期滿未經撤銷而以執行完畢論。詎甲○○猶不知悔改，竟於九十年十二月二十一日下午三時許後之某時，明知車牌號碼
    Ｅ八─八八三七號自小客車係侵害他人財產法益所取得之來路不明之贓車（該車
    為李敏惠所有，於九十年十二月二十一日下午三時許，在高雄縣岡山鎮○○○路
    八七號前遭竊），仍在不詳地點自年籍姓名均不詳之某人處，予以收受持有。其
    後於九十年十二月二十四日某時，甲○○駕駛該車自高雄縣岡山鎮至高雄市○鎮
    區○○路一五○巷一弄二號五樓找其友人丁○○（本院另行審結）聊天，並於聊
    天後欲載丁○○回高雄縣永安鄉○○村○○街一巷五號住處。嗣巡邏警員發覺停
    放於上址樓下之上開自小客車係失竊之車輛，便埋伏於附近，旋於同日晚上九時
    許，甲○○與丁○○下樓欲駕駛上開自小客車時，甲○○發覺有異，即託由丁○○駕車，於二人正欲上車之際，埋伏警員隨即趨前逮捕二人，丁○○當場為警逮
    捕，甲○○則趁隙逃逸，因而查獲上情。
二、案經高雄市政府警察局移送台灣高雄地方法院檢察署檢察官偵查起訴。
    理  由
一、訊據被告甲○○矢口否認有何右開時、地之贓物犯行，辯稱：伊根本未駕駛過前
    揭自小客車，自亦未於右開時、地駕車去找丁○○。伊雖認識丁○○，但與他不
    是很熟，伊於案發當天真的沒有去找丁○○云云。經查：
  (一)前揭自小客車為李敏惠所有，於九十年十二月二十一日下午三時許，在高雄縣岡
    山鎮○○○路八七號前遭竊之事實，業據被害人李敏惠之夫丙○○於警詢中指述
    綦詳，並有車輛竊盜資料個別查詢報表、高雄縣警察局車輛失竊證明單各乙份在
    卷可稽；又該自小客車於右開時、地為警尋獲，並已發還丙○○保管之事實，則
    有贓物認領保管收據乙紙附卷足憑，均堪認屬真實。從而，前揭自小客車既係被
    害人李敏惠遭竊之車輛，自屬因不法侵害該被害人財產法益後所取得之贓物甚明
    。
  (二)其次，被告於右開時、地駕駛前揭自小客車找丁○○聊天，之後欲載丁○○回永
    安住處，於正上車之際，旋為埋伏警員趨前逮捕，而當場逮捕丁○○，被告則趁
    隙逃逸之事實，業據丁○○於警詢及偵查中供明在卷（參見警卷第一、二頁、核
    退卷第十二頁），並核與證人即承辦警員林銘德於本院所證：「當天我與小隊長
    邱勇海執行勤務，以行動電腦查詢發現系爭贓車即Ｅ八─八八三七號自小客車停
    在高雄市○○路一五○巷的案發地點，我們就在距離該車二、三十公尺附近埋伏
    ，當時車內沒有人，但若有人接近該車，我們可以清楚看到。之後在庭的被告就
    先出現，走到我們埋伏的地方，因為我們剛好停在該車的斜對面，當時我們穿便
    服，但我穿紅色的外套且在我們開的車上所以比較明顯，被告有看到我，他就轉
    頭走回去贓車附近，並向另一位被告丁○○說車上有人，當時丁○○離贓車比較
    遠，尚未上車，我等被告二人要去開車時，即丁○○從駕駛座方向進入要開車，
    甲○○要從駕駛座旁的乘客座進入時，我就先往前逮捕丁○○，小隊長在我後面
    ，我不太清楚他的動向，後來甲○○逃逸，我們只抓到丁○○」等語大致相符（
    參見本院九十二年五月十四日審判筆錄），且證人林銘德復於本院當庭指認被告
    即係案發當日逃逸之人無訛，並具體敘明其何以能記得確係被告之具體理由，經
    核尚無違常情，其證言自非不可採信。況證人林銘德與被告素不相識，彼此並無
    任何嫌隙，業經被告供明在卷，該證人自無甘冒觸犯偽證罪之風險，蓄意構陷被
    告入罪之理。準此而論，既有相關證據足以證明上開事實，被告辯稱其並無駕駛
    前揭自小客車前往丁○○處云云，自無足取。
  (三)被告雖辯稱：伊於九十年十二月間在高雄縣岡山鎮的洗車廠工作，那一段期間均
    與同事乙○○在一起云云，顯以之作為其於本件案發當時不在場之說詞。惟查，
    被告自承固於上開期間在洗車廠工作，但上班時間不固定，不是每天都上班等語
    （參見本院九十二年三月十日審判筆錄），足見被告上班時間既不固定，且非每
    日都上班，倘於案發當時並未上班，而係駕駛前揭自小客車前往找丁○○，亦不
    無可能。又證人乙○○於本院審理時證稱：「（問：九十年十二月當時是否與被
    告一起工作？）時間過這麼久，其實我不是很清楚」、「（問：與甲○○算熟還
    是不熟？）只是自小認識的朋友，其實我不是很清楚他的生活狀況」等語（參見
    本院九十二年三月三十一日審判筆錄）。故依上開證人所證，其不清楚被告之生
    活狀況，亦未能證明被告於九十年十二月間確實經常與其在一起，則被告於案發
    當時是否確係不在場，當亦未能證明。此外，復查無其他證據足資證明被告確於
    案發當時不在現場，被告徒以上情為辯，顯難足取。
  (四)綜上所述，被告既駕駛前揭自小客車前去丁○○處，應係取得持有前揭自小客車
    無疑。惟並無任何證據證明該自小客車係被告所竊取，依罪疑惟輕原則，自無法
    認定被告有竊盜之行為，但被告既取得持有前揭自小客車，自可認定被告係向姓
    名年籍均不詳之某人所收受。又衡以被告於警員趨前之際，即趁隙逃逸，顯然其
    亦係明知其所駕之前揭自小客車來源有問題，應屬贓車，否則大可勇於面對警員
    盤問，何須趁隙逃逸，且經本院通緝始到案？是以，本件事證應屬明確，被告之
    犯行應堪認定。
二、核被告所為，係犯刑法第三百四十九條第一項收受贓物罪。被告前因竊盜案件，
    經本院於八十五年七月二十七日以八十五年度易字第四六八八號判處有期徒刑八
    月，緩刑四年，並於八十五年八月二十六日確定；復因贓物案件，經本院以八十
    五年度易字第七三二一號判處有期徒刑四月，並於八十六年一月二十一日確定。
    嗣經本院以八十六年度撤緩字第四二號撤銷上開緩刑，並以八十六年度聲字第九
    一六號定上開二罪應執行刑為有期徒刑十一月確定，而於八十七年十月二十一日
    因縮刑且假釋期滿未經撤銷而以執行完畢論，有本院被告院內索引卡紀錄表、台
    灣高等法院被告全國前案紀錄表及刑案資料查註紀錄表各乙份在卷可按，其受有
    期徒刑執行完畢，於五年以內再犯本件最重本刑為有期徒刑以上之罪，為累犯，
    應依刑法第四十七條之規定，加重其刑。本院審酌被告收受駕駛贓車，無視法令
    之禁止，且於犯後仍矢口否認，飾詞卸責，自應受有相當程度之刑事非難；惟另
    考量該贓車失竊時之時價僅約新台幣五萬元，此據被害人之夫丙○○陳明在卷，
    現並已發還丙○○保管，所生損害已有所減輕等一切情狀，酌情量處如主文所示
    之刑，並諭知易科罰金之標準，以資懲儆。
據上論斷，應依刑事訴訟法第二百九十九條第一項前段，刑法第三百四十九條第一項
、第四十七條、第四十一條第一項，罰金罰鍰提高標準條例第一項前段、第二條，判
決如主文。
本案經檢察官劉河山到庭執行職務。
中      華      民      國      九十二      年    六    月      五      日
                                臺灣高雄地方法院刑事第七庭
                                    法  官  陳信旗
右正本證明與原本無異。
如不服本判決，應於送達後十日內，向本院提出上訴狀。
                                    書記官  張家榮
中      華      民      國      九十二      年    六    月      五      日
附錄本判決論罪之法條全文：
刑法第三百四十九條
    收受贓物者，處三年以下有期徒刑、拘役或五百元以下罰金。
    搬運、寄藏、故買贓物或為牙保者，處五年以下有期徒刑、拘役或科或併科一千
    元以下罰金。
    因贓物變得之財物，以贓物論。


司法院資訊處製作；財團法人民間司法改革基金會備份。
